臺灣宜蘭地方法院刑事判決　　　　　　　 94年度訴字第161號
公　訴　人　臺灣宜蘭地方法院檢察署檢察官
被　　　告　甲○○
指定辯護人　本院公設辯護人丁○○
上列被告因家暴殺人未遂案件，經檢察官提起公訴（94年度偵字
第751號），本院判決如下：
    主  文
甲○○殺人未遂，處有期徒刑壹年捌月。緩刑肆年，緩刑期內付
保護管束。扣案之瑞士刀壹把沒收之。
    事  實
一、甲○○與乙○○為堂兄弟關係，現為四等親之旁系血親，為
    家庭暴力防治法第3條第4款所稱之家庭成員。甲○○於民國
    93年12月4日下午7時許與乙○○飲酒聊天，於同日晚間10時
    許，酒酐之際（惟未達精耗弱程度），2人因細故口角，並
    進而發生拉扯，乙○○出手將甲○○推倒使其跌坐於地上，
    甲○○因脊椎受傷長期以來均以輪椅代步，見乙○○轉身欲
    離去，對其不加理會，甲○○羞怒之餘、衝動之下，可預見
    以瑞士刀朝人之背部猛刺可能致人於死，竟基於殺人之犯意
    ，隨手自桌下取出其所有之瑞士刀1把，朝乙○○之背部刺
    殺3刀，造成其右前胸3處穿刺傷，其中2處深及肋膜腔。乙
    ○○繼之與甲○○拉扯抵抗，復遭甲○○持刀任意揮刺，並
    造成右前臂瘀血紅腫及2處穿刺傷、右手掌背1處穿刺傷、前
    額裂傷、前胸及腹部擦傷，乙○○右前胸之傷勢並合併肺表
    面破裂及氣胸。乙○○嗣逃離現場至醫院急救後，始幸免於
    難而未遂。甲○○於案發後，電告其妹康淑娟，並委託康淑
    娟代為報警，康淑娟並於同日上午4時30分許向警方報案，
    宜蘭縣警察局礁溪分局大溪派出所警員陳丁燦前往現場處理
    時，甲○○在場，當場承認為肇事人自首而接受裁判。警方
    並扣得甲○○作案用之瑞士刀1把。
二、案經宜蘭縣警察局礁溪分局報告臺灣宜蘭地方法院檢察署檢
    察官偵查起訴。
    理  由
一、訊據被告甲○○固承認於上揭時、地先與證人即被害人乙○
    ○飲酒後發生口角，並持扣案之瑞士刀1把朝被害人身體揮
    去，致被害人受有右前胸3處穿刺傷，其中2處深及肋膜腔，
    並造成肺表面破裂、氣胸，另受有右前臂瘀血紅腫及2處穿
    刺傷、右手掌背1處穿刺傷、前額裂傷、前胸及腹部擦傷等
    傷害之事實，惟矢口否認有殺人之犯意，辯稱：「我沒有要
    殺害告訴人（即被害人乙○○），一開始告訴人先打我打了
    好幾拳，走到門口後要回過頭來打我，瑞士刀是當天拿來切
    水果請告訴人的，我受不了又很痛當天還喝酒，我揮了一下
    不知朝哪裡。」、「後來我刀子如何揮的我就不清楚了，我
    本身有脊椎損傷行動不便，我朝他哪裡揮一下我實在不清楚
    。」、「我以為我拿了刀子告訴人會怕會離開。」云云。惟
    經查：
（一）被害人即證人乙○○業於本院審理時證稱：伊與被告2人
      酒酐之際，因細故口角，並進而發生拉扯，伊遂出手將被
      告推倒使其跌坐於地上，伊轉身欲離去時，被告即持小型
      刀具1把，朝伊背部刺殺，伊繼之與被告拉扯抵抗，被告
      所為第1、2刀比較用力，後幾刀比較輕等語（參見本院卷
      第114至117頁），其並於偵查中證稱：伊背部遭被告刺殺
      後，伊即用手抵擋，但身上仍有多處受傷等語甚詳（參見
      偵查卷第12頁）。復參以被害人受傷部位，分布在右前胸
      3處穿刺傷、右前臂瘀血紅腫及2處穿刺傷、右手掌背1處
      穿刺傷、前額裂傷、前胸及腹部擦傷，其中右前胸之傷勢
      並合併肺表面破裂及氣胸，除與被害人描述被告下手之部
      位及傷勢相符，且最為嚴重之傷勢係在被告刺殺背部之右
      前胸，復有財團法人羅許基金會羅東博愛醫院（以下簡稱
      羅東博愛醫院）94年5月9日（九十四）羅博醫字第200505
      0073號函所附之病歷影本、94年5月23日（九十四）羅博
      醫字第2005050174號函所附之中文病情說明、行政院衛生
      署宜蘭醫院94年9月29日94宜醫歷字第5165號函所附之就
      醫回覆單、急診病歷、急診護理紀錄影本在卷可稽，此外
      亦有沾染血跡之衣服1件、瑞士刀1把可資佐證，堪認被害
      人之刀傷係被告所為。另被害人最為嚴重之傷勢係在被告
      刺殺背部之右前胸，且計3處穿刺傷，足見被告係從被害
      人背後蓄意攻擊，其所為非僅止於恐嚇被害人使其離去之
      舉動，被害人之傷勢亦非誤傷造成，故被告辯稱：「我以
      為我拿了刀子告訴人會怕會離開。」云云，顯係不實。
（二）次查，被害人所受其中右前胸3處之穿刺傷，寬度分別為
      0.8公分、2.5公分及1.0公分，其中2處深及肋膜腔，造成
      肺表面破裂及氣胸。胸腔穿刺傷若傷及心臟或大血管，可
      造成立即死亡；若造成氣胸而未處理，也有生命危險，經
      前揭羅東博愛醫院94年5月23日號函說明綦詳。又被害人
      甫送院急救時，雖意識清楚，惟略為嗜睡，亦有前揭行政
      院衛生署宜蘭醫院94年9月29日號函附卷可考。且扣案之
      行兇之瑞士刀長10公分，業經本院審理時當庭勘驗無誤（
      參見本院卷第124頁），瑞士刀常作為戶外活動之重要配
      件，其刀刃、刀鋒均甚為鋒利，為眾人所周知之事實，被
      告持此瑞士刀猛刺人背部，極易傷及心臟、肺臟等要害，
      當足以致命，應為被告所認知，被告竟因與被害人發生口
      角爭執後，持以刺向被害人背部之要害計3刀，其中並有2
      處深及肋膜腔，造成肺表面破裂及氣胸現象，足認被告當
      時用力甚猛，且連續刺殺3次，顯有置被害人於死之決意
      ，而非單純傷害之意。
（三）辯護人雖又以：被告行為時因飲酒已達精神耗弱之程度云
      云。惟被告經送羅東博愛醫院精神鑑定，該院醫師李朝雄
      根據被告生長發育史、精神狀態檢查、心理衡鑑及腦波檢
      查，認被告意識清醒，無明顯之認知障礙，有多年酒癮習
      慣，並合併有官能性憂鬱症，其情緒較為低落、易怒，但
      並未因此造成其認知功能之缺損，及妨害判斷社會事務之
      能力，故與一般社會大眾無常態上之差異，其精神狀態應
      屬正常等情，此有該院94年6月24日（九十四）羅博醫字
      第2005060160號函所附精神鑑定報告書1份附卷可稽，足
      認被告行為時並無精神耗弱之狀態，辯護人此部分所辯洵
      難採認。
（四）綜上，被告所辯實係事後卸責之舉，不堪採信。從而，本
      件犯罪事證明確，犯行堪以認定。
二、按家庭暴力者，謂家庭成員間實施身體或精神上不法侵害之
    行為；又家庭暴力罪者，謂家庭成員間故意實施家庭暴力行
    為而成立其他法律所規定之犯罪，家庭暴力防治法第2條第
    1項、第2項著有明文。查被告與被害人為堂兄弟關係，現為
    四等親之旁系血親，此有宜蘭縣頭城鎮戶政事務所94年10月
    28日號函所附之戶籍謄本2件、宜蘭縣頭城鎮○○路○段189
    號戶籍登記簿影本1件在卷可稽，為家庭暴力防治法第3條第
    4款所稱之家庭成員，核被告所為，係犯刑法第271條第1項
    、第2項之殺人未遂罪。其上開犯行同時亦屬家庭暴力防治
    法第2條第2項之家庭暴力罪，惟因家庭暴力防治法之上開條
    文並無罰則規定，是以此部分犯行應僅依刑法殺人未遂罪之
    規定予以論罪科刑。其殺人而未遂，爰依同法第26條前段之
    規定，減輕其刑。又查，被告於案發後即打電話予其妹康淑
    娟，請其妹代為報案等語，業據證人康淑娟於警詢中證述明
    確。又證人丙○○於本院審理時證稱：「九十三年十二月五
    日凌晨四點三十分由頭城派出所轉報給大溪派出所，報案的
    人是康淑娟，就是被告的妹妹，康淑娟打電話到頭城所報案
    ，因為被告及被害人的轄區是大溪所，所以轉到大溪所，當
    日我待命服勤，就是備勤。」、「我接獲頭城所電話後就直
    接到現場.... 我問被告是否有殺害被害人，被告當時還有
    一點酒醉，後來承認有拿刀殺被害人。」、「（問：康淑娟
    尚未打電話到頭城所報案之前你們大溪所是否知道被告殺害
    被害人的事情？）不知道。」等語（參見本院卷第81至83頁
    ），且有受理各類案件紀錄表2紙在卷可稽，足認被告對未
    發覺之罪自首而受裁判之事實，應依刑法第62條前段規定，
    遞減輕其刑。再參酌被告犯後及到庭態度皆稱良好，亦已與
    被害人達成和解而取得被害人等之諒解，此見卷附和解書、
    郵政國內匯款執據各1紙即明。被告因脊椎受傷，行動需坐
    輪椅，綜觀其犯罪情節因一時衝動，始罹刑典，苟對其科以
    法定最輕刑之刑，衡情猶嫌過重，因其所為犯罪情狀猶足憫
    恕，情輕法重，爰依刑法第59條規定，就所犯前開罪刑依法
    予以遞減輕法定本刑。爰審酌被告之素行、犯罪動機、目的
    、手段、造成社會及被害人損害程度等一切情狀，爰量處如
    主文所示之刑。末查，被告前未曾受有期徒刑以上刑之宣告
    ，有被告之臺灣高等法院被告前案紀錄表附卷可考，素行尚
    佳，係因一時失慮致蹈重典，事後已有悔意，經此偵審程序
    及刑之宣告，應無再犯之虞，本院認前開刑之宣告，以暫不
    執行為當，併予諭知緩刑4年，並依家庭暴力防治法第30條
    第1項規定，宣告緩刑期內付保護管束，以勵自新。扣案之
    瑞士刀1把，為被告所有，並供其犯罪所用，業據被告供明
    在卷，應依刑法第38條第1項第2款宣告沒收。
據上論斷，應依刑事訴訟法第299條第1項前段，刑法第271條第
2、1項、第26條前段、第59條、第62條前段、第74條第1款、第
38條第1項第2款，家庭暴力防治法第30條第1項，判決如主文。
本案經檢察官陳嘉瑜到庭執行職務
中　　華　　民　　國　　94　　年　　11　　月　　22　　日
                  刑事第四庭  審判長法  官  林惠玲
                                    法  官  劉家祥
                                    法  官　郭淑珍
以上正本證明與原本無異
如不服本判決，應於判決送達後10日內，向本院提出上訴狀。（
需附繕本）
                                    書記官  林秀麗
中　　華　　民　　國　　94　　年　　11　　月　　22　　日
附錄法條：
刑法第271條第1、2項
殺人者，處死刑、無期徒刑或十年以上有期徒刑。
前項之未遂犯罰之。
